【裁判字號】    99,監宣,52
【裁判日期】    990826
【裁判案由】    監護宣告
【裁判全文】
臺灣宜蘭地方法院民事裁定              99年度監宣字第52號
聲  請  人  甲○○
上列聲請人聲請監護宣告事件，本院裁定如下：
    主  文
宣告乙○○（男，民國○○年○月○○○日生，身分證統一編號
：Ｚ000000000，住宜蘭縣頭城鎮○○里○鄰○○路○段六二號）
為受監護宣告之人。
選定甲○○（男，民國○○○年○月○日生，身分證統一編號：
Ｚ000000000）為受監護宣告之人乙○○（男，民國○○年○月○○○日生，身分證統一編號：Ｚ000000000）之監護人。
指定丙○○（男，民國○○○年○月○○○日生，身分證統一編
號：Ｚ000000000）為會同開具財產清冊之人。
聲請程序費用新臺幣壹仟元由受監護宣告之人負擔。
    理  由
一、聲請意旨略以：應受監護宣告之人乙○○（男，民國○○年
    ○月○○○日生，身分證統一編號：Ｚ000000000，住宜蘭縣
    頭城鎮○○里○鄰○○路○段六二號）於民國九十八年三月
    三十日罹患腦血管疾病，延醫診治仍不見起色，現已達不能
    為意思表示或受意思表示及不能辨識其意思表示之效果之程
    度。聲請人甲○○為應受監護宣告之人乙○○之子，爰依民
    法第十四條第一項聲請准予宣告乙○○為受監護宣告之人，
    且為維護應受監護宣告之人乙○○之各項權益，爰請併予選
    定甲○○為應受監護宣告之人乙○○之監護人，及指定丙○○為會同開具財產清冊之人等語。並提出戶籍謄本、同意書
    及國立陽明大學附設醫院（以下簡稱陽明醫院）診斷證明書
    等件在卷為證。
二、按對於因精神障礙或其他心智缺陷，致不能為意思表示或受
    意思表示，或不能辨識其意思表示之效果者，法院得因本人
    、配偶、四親等內之親屬、最近一年有同居事實之其他親屬
    、檢察官、主管機關或社會福利機構之聲請，為監護之宣告
    。民法第十四條第一項定有明文。
三、本院審驗應受監護宣告之人乙○○之心神狀況，並採用陽明
    醫院九十九年八月十八日陽大附醫精字第０九九０００五九
    一六號函覆，由該院鑑定醫師李明儀醫師製作之精神鑑定報
    告書所載：(一)應受監護宣告之人乙○○於九十八年三月間突
    發意識昏迷、嘔吐等症狀，診斷為右側腦出血及腦室內出血
    ，雖接受手術治療及復健，但從此便意識不清，無法辨認家
    人，亦無法以手勢或其他方式與家人溝通，全日臥床，需胃
    鼻管餵食，日常生活完全依賴他人照護，嗣至安養機構接受
    照護，期間多次因肺炎、泌尿道感染，褥瘡等再度住院；(二)
    應受監護宣告之人鑑定時臥床，插有鼻胃管並包尿布，左側
    肢體癱瘓，四肢關節攣縮、肌肉萎縮，表情呆滯，眼睛偶可
    自行睜開，但無視線接觸，對名字呼喚或拍打並無明顯反應
    ，受測過程中，僅偶爾發出呻吟聲，但無任何語言；(三)鑑定
    當日血液檢查顯示其血紅素為9g／dL，有貧血現象，血鉀濃
    度為3.1mmol／L，低於標準值，電腦斷層檢查顯示右側額葉
    有陳舊性腦軟化現象，腦室周圍並懷疑有皮質下粥狀動脈硬
    化之腦病變；(四)應受監護宣告之人心理測驗結果，ＭＭＳＥ
    結果零分，顯示認知記憶功能重度障礙，已達失語失能失用
    之程度，又其ＣＤＲ結果顯示生活功能落在重度障礙程度，
    需依賴鼻胃管餵食，大小便失禁，無反應或理解能力，亦無
    回應或表達能力，需完全臥床，無法維持坐姿或站立；(五)應
    受監護宣告之人經診斷應為腦血管疾病合併失智症（癡呆）
    ，綜合資料研判其目前已不能為意思表示或受意思表示，且
    不能辨識其意思表示之效果等情，認應受監護宣告之人乙○○因心智缺陷而不能為意思表示或受意思表示，亦不能辨識
    其意思表示之效果，爰依首揭法條規定，宣告乙○○為受監
    護宣告之人。
四、次按，受監護宣告之人應置監護人。法院為監護之宣告時，
    應依職權就配偶、四親等內之親屬、最近一年有同居事實之
    其他親屬、主管機關、社會福利機構或其他適當之人選定一
    人或數人為監護人，並同時指定會同開具財產清冊之人。法
    院為前項選定及指定前，得命主管機關或社會福利機構進行
    訪視，提出調查報告及建議。監護之聲請人或利害關係人亦
    得提出相關資料或證據，供法院斟酌。法院選定監護人時，
    應依受監護宣告之人之最佳利益，優先考量受監護宣告之人
    之意見，審酌一切情狀，並注意下列事項：受監護宣告之
    人之身心狀態與生活及財產狀況；受監護宣告之人與其配
    偶、子女或其他共同生活之人間之情感狀況；監護人之職
    業、經歷、意見及其與受監護宣告之人之利害關係；法人
    為監護人時，其事業之種類與內容，法人及其代表人與受監
    護宣告之人之利害關係。民法第一千一百十條、第一千一百
    十一條、第一千一百十一條之一分別定有明文。
五、查聲請人即受監護宣告之人乙○○之子甲○○已陳明願任受
    監護宣告之人之監護人，且甲○○之兄弟丙○○、李焜維均
    同意由甲○○為乙○○之監護人，有同意書附卷可考，本院
    亦認聲請人甲○○為受監護宣告之人乙○○之子，具監護其
    父乙○○之意願與能力，當認其可為受監護宣告之人之利益
    全力監護，由其擔任受監護宣告之人之監護人，自當合於受
    監護宣告之人之最佳利益。至丙○○為受監護宣告之人乙○○之子，指定其為會同開具財產清冊之人，堪認係屬維護受
    監護宣告之人乙○○之最佳利益考量且能確實執行會同開具
    財產清冊之責。秉此，本院基於受監護宣告之人乙○○之最
    佳利益，復查無不宜由聲請人甲○○監護受監護宣告之人乙○○及由丙○○擔任會同開具財產清冊之人之法定事由，爰
    依法併予選定聲請人甲○○擔任受監護宣告之人乙○○之監
    護人，並指定丙○○為會同開具財產清冊之人如主文。
六、依民事訴訟法第六百零八條第一項，裁定如主文。
中    華    民    國    99    年    8     月    26    日
                  臺灣宜蘭地方法院家事法庭
                      法  官  陳嘉年
以上正本與原本無異。
本裁定監護宣告部分不得抗告；如不服本裁定關於選定監護人及
指定會同開具財產清冊之人等部分，應於裁定送達後10日內向本
院提出抗告狀（應附繕本）。
中    華    民    國    99    年    8     月    26    日
                      書記官  林家妮

司法院資訊處製作；財團法人民間司法改革基金會備份。
